臺灣彰化地方法院民事裁定
110年度監宣字第212號
聲  請  人  鄭秀鴻  

相  對  人  鄭阿呼  

關  係  人  鄭秀碧  

            鄭崇鑑  
            鄭秀錦  
            鄭秀娟  
            鄭秀琳  

上列聲請人聲請監護宣告事件，本院裁定如下：
    主    文
宣告鄭阿呼（男，民國00年0月00日生，身分證統一編號：Z0000
00000號）為受輔助宣告之人。
選定鄭秀鴻（女，民國00年0月00日生，身分證統一編號：Z0000
00000號）為受輔助宣告之人之輔助人。
聲請費用由受輔助宣告之人負擔。
    理    由
一、按法院對於監護之聲請，認為未達民法第14條第1項之程度
    者，得依民法第15條之1第1項規定，為輔助之宣告，民法第
    14條第3項定有明文。法院對於監護之聲請，認為未達應受
    監護宣告之程度，而有輔助宣告之原因者，得依職權以裁定
    變更為輔助宣告，家事事件法第174條第1項亦定有明文。
二、次按對於因精神障礙或其他心智缺陷，致其為意思表示或受
    意思表示，或辨識其意思表示效果之能力，顯有不足者，法
    院得因本人、配偶、四親等內之親屬、最近1年有同居事實
    之其他親屬、檢察官、主管機關或社會福利機構之聲請，為
    輔助之宣告，民法第15條之1第1項定有明文。又按受輔助宣
    告之人，應置輔助人；法院為輔助之宣告時，應依職權就配
    偶、四親等內之親屬、最近1年有同居事實之其他親屬、主
    管機關、社會福利機構或其他適當之人選定一人或數人為輔
    助人；法院為前項選定前，得命主管機關或社會福利機構進
    行訪視，提出調查報告及建議。輔助之聲請人或利害關係人
    亦得提出相關資料或證據，供法院斟酌；法院選定輔助人時
    ，應依受輔助宣告之人之最佳利益，優先考量受輔助宣告之
    人之意見，審酌一切情狀，並注意下列事項：(一)受輔助宣
    告之人之身心狀態與生活及財產狀況。(二)受輔助宣告之人
    與其配偶、子女或其他共同生活之人間之情感狀況。(三)輔
    助人之職業、經歷、意見及其與受輔助宣告之人之利害關係
    。(四)法人為輔助人時，其事業之種類與內容，法人及其代
    表人與受輔助宣告之人之利害關係。民法第1113條之1第1項
    、同條第2項準用第1111條、第1111條之1分別定有明文。又
    按受輔助宣告之人為下列行為時，應經輔助人同意。但純獲
    法律上利益，或依其年齡及身分、日常生活所必需者，不在
    此限：(一)為獨資、合夥營業或為法人之負責人。(二)為消
    費借貸、消費寄託、保證、贈與或信託。(三)為訴訟行為。
    (四)為和解、調解、調處或簽訂仲裁契約。(五)為不動產、
    船舶、航空器、汽車或其他重要財產之處分、設定負擔、買
    賣、租賃或借貸。(六)為遺產分割、遺贈、拋棄繼承權或其
    他相關權利。(七)法院依前條聲請權人或輔助人之聲請，所
    指定之其他行為，民法第15條之2第1項定有明文。此即輔助
    宣告之效果及目的，輔助人應注意及之。
三、聲請意旨略以：聲請人為相對人之女，相對人於民國109年1
    0月8日，不能為意思表示或受意思表示，或不能辨識其意思
    表示之效果，有親屬系統表、同意書、戶籍資料、衛生福利
    部彰化醫院診斷證明書等件為證，為保障相對人的存款不被
    其他孫子輩領取，爰依家事事件法第10章、11章之規定，聲
    請准予裁定相對人為受監護宣告之人，並請求選定聲請人鄭
    秀鴻為相對人之監護人，同時指定相對人之女鄭秀碧為會同
    開具財產清冊之人等語。
四、經查，聲請人主張之上開事實，業據其提出親屬系統表、同
    意書、戶籍資料、衛生福利部彰化醫院診斷證明書等件為證
    。又經本院在鑑定人衛生福利部彰化醫院蕭銘鴻醫師前訊問
    相對人，經詢問相對人後，相對人對於基本算術，數數都可
    以正確回答。又鑑定人當場具結陳述：詳細鑑定另陳鑑定報
    告書等語，有本院訊問筆錄可佐。另經本院囑託衛生福利部
    彰化醫院鑑定結果，認為：「(一)醫學上的診斷（生物學上
    之要素）：阿茲海默氏病。障礙程度：中度。(二)生活狀況
    及現在身心狀態：1.日常生活狀況：個案目前由家人輪流照
    顧，平時常打瞌睡，活力低下不想動，在家無所事是。記憶
    不佳，容易忘了最近的事。在家人準備食物後個案能自行進
    食，洗澡、穿衣需人督促及部分協助，可自行如廁，不需使
    用尿布。個案可認得金錢，也知道金錢可以購物。2.身體狀
    態【包括理學檢查、臨床檢查（尿、血等）及其他檢查】重
    聽。3.精神狀態：(1)意識/溝通性：可簡短回答問題。(2)
    記憶力：易忘了最近的事，年輕時的事則記得。(3)定向力
    ：尚可。(4)計算能力：可算出簡單的算數。(5)理解、判斷
    力：有基本判斷力，但對較複雜的事則判斷較不佳；抽象思
    考能力較差。(6)現在性格特徵：活動力低，常打瞌睡。(7)
    其他（氣氛、感情狀態、幻覺、妄想、異常行動等）：會談
    時無明顯幻覺。(8)智能檢查、心理學檢查：中度失智(CDR=
    2)。(三)有關判斷能力判定之意見：目前不宜單獨管理處分
    自己財產。判定的根據（檢查所見及說明）：依鄭阿呼男士
    目前心智狀況，能言語溝通及完成部分基本生理需求。但因
    阿茲海默氏病導致認知功能缺損，以致金錢、是非對錯等概
    念較不佳，是故，目前不宜獨自管理與處置個人事務。(四)
    回復可能性說明：回復之可能性低。(五)鑑定判定及說明：
    1.基於受鑑定人有阿茲海默氏病其程度達中度，目前不宜單
    獨管理處分自己財產，回復之可能低。2.阿茲海默氏病之程
    度，能意思表示或受意思表示，能部分辨識其意思表示之效
    果，但對於較複雜的問題仍有困難，可為輔助宣告，重大決
    定仍應先和家人討論後再決定。」等語，有衛生福利部彰化
    醫院民國110年8月24日彰醫精字第1100500302號函附成年監
    護鑑定書可稽。堪認相對人因精神障礙或其他心智缺陷，致
    其受意思表示，或辨識其意思表示效果之能力，顯有不足。
    故聲請人聲請監護宣告，尚屬有間，但相對人仍有受輔助之
    必要，爰依所請為輔助之宣告。
五、本件相對人既經輔助宣告，揆諸前揭規定，自應為其選定輔
    助人。查相對人配偶已逝，聲請人及關係人鄭秀碧、鄭崇鑑
    、鄭秀錦、鄭秀娟、鄭秀琳均為相對人之子女，且皆同意由
    聲請人擔任監護人，有戶籍資料、死亡證明書、親屬系統表
    、同意書等件可稽。本院認為由聲請人擔任相對人之輔助人
    ，應符合相對人之最佳利益，爰依前揭規定選定聲請人為相
    對人之輔助人。
六、另聲請人雖主張指定關係人鄭秀碧為會同開具財產清冊之人
    ，惟依民法第15條之2規定可知，受輔助宣告之人並未喪失
    行為能力，且依法並未完全剝奪其財產處分權。再參酌同法
    第1113條之1規定，並無準用同法第1094條、第1099條及第1
    099條之1、第1103條第1項之規定，亦即受輔助宣告人之財
    產，不由輔助人管理，輔助人對於受輔助宣告人之財產，並
    無規定須與經法院或主管機關所指定之人會同開具財產清冊
    。故本件毋庸指定會同開具財產清冊之人，併此敘明。
七、依家事事件法第177條第2項、第164條第2項，裁定如主文。
中　　華　　民　　國　　110 　年　　9 　　月　　27　　日
                   家事法庭   法  官　陳明照
以上正本係照原本作成。　　　　　　　　　 
如不服本裁定，應於送達後10日內向本院提出抗告狀，並繳納抗
告費新臺幣1,000元。
中　　華　　民　　國　　110 　年　　9 　　月　　27　　日
                              書記官  姚怡蕙